臺灣高等法院刑事判決
                                   108年度上易字第1640號
上  訴  人  臺灣新北地方檢察署檢察官
被      告  孟育詮




上列上訴人因被告竊盜案件，不服臺灣新北地方法院108年度易
字第274號，中華民國108年6月28日第一審判決（起訴案號：臺
灣新北地方檢察署107年度偵緝字第2803號），提起上訴，本院
判決如下：
    主  文
原判決撤銷。
孟育詮犯竊盜罪，處有期徒刑肆月，如易科罰金，以新臺幣壹仟
元折算壹日。未扣案之犯罪所得金馬壹組（重量貳兩肆錢參分參
厘）及現金新臺幣伍仟元，均沒收，於全部或一部不能沒收或不
宜執行沒收時，追徵其價額。 
    犯罪事實
一、孟育詮與徐淳敬為學弟學長關係，因而時常出入徐淳敬位於
    新北市○○區○○路0段000號9樓之1住處（下稱○○路住處），孟
    育詮於民國106年6月間某日，經徐淳敬之胞弟同意進入○○路
    住處後，見住處內僅有徐淳敬之胞弟1人獨自在房間內，竟
    基於意圖為自己不法所有之竊盜犯意，徒手竊取徐淳敬房間
    抽屜內之現金新臺幣（下同）5,000元，及客廳電視旁玻璃
    櫃內之純金馬1組（重量2兩4錢3分3厘），得手後即離去。
    嗣經徐淳敬之母黃楓雅於106年10月11日檢查客廳玻璃櫃內
    物品時，發現金馬失竊，旋報警處理，經警到場採集原裝有
    金馬之玻璃護蓋上之指紋，比對結果與孟育詮之右手拇指指
    紋相符，始悉上情。
二、案經黃楓雅訴由新北市政府警察局新莊分局報告臺灣新北地
    方檢察署檢察官偵查起訴。
    理  由
壹、證據能力部分：
一、按刑事訴訟法第159條第1項固規定，被告以外之人於審判外
    之言詞或書面陳述，除法律有規定者外，不得作為證據。惟
    同法第159條之5亦明定：「被告以外之人於審判外之陳述，
    雖不符前4 條之規定，而經當事人於審判程序同意作為證據
    ，法院審酌該言詞陳述或書面陳述作成時之情況，認為適當
    者，亦得為證據。」、「當事人、代理人或辯護人於法院調
    查證據時，知有刑事訴訟法第159 條第1 項不得為證據之情
    形，而未於言詞辯論終結前聲明異議者，視為有前項之同意
    」，其立法意旨在基於證據資料愈豐富，愈有助於真實發現
    之理念，酌採當事人進行主義之證據處分權原則，並強化言
    詞辯論主義，透過當事人等到庭所為之法庭活動，在使訴訟
    程序順暢進行之要求下，承認傳聞證據於一定條件內，得具
    證據適格，屬於傳聞法則之一環，基本原理在於保障被告之
    訴訟防禦反對詰問權。是若被告對於證據之真正、確實，根
    本不加反對，完全認同者，即無特加保障之必要，不生所謂
    剝奪反對詰問權之問題（最高法院102 年度台上字第309 號
    判決意旨參照）。經查，本判決下列所引各項供述證據，檢
    察官、被告孟育詮（下稱被告）於本院審理時均未爭執其證
    據能力（見本院卷第87頁至89頁），本院審酌各該證據作成
    時之情況，並無違法不當或證明力明顯過低之瑕疵，認以之
    作為證據應屬適當，依刑事訴訟法第159條之5規定，均俱有
    證據能力。
二、至其餘憑以認定被告犯罪事實之本判決下列所引各項非供述
    證據，查無違反法定程序取得之情，依同法第158條之4規定
    反面解釋，俱有證據能力。
貳、實體部分：
一、訊據被告固坦承曾於106 年6 月間經徐淳敬胞弟同意進入○○
    路住處，並趁該住處僅有徐淳敬胞弟1 人在房間內之際，徒
    手竊取徐淳敬房間抽屜內之現金5,000 元，且曾經觸摸過置
    放金馬之玻璃護蓋等事實，惟否認有何竊取金馬之犯行，辯
    稱：伊與徐淳敬是學弟學長關係，之前唸書的時候伊很常去
    上開住處，伊曾經有觸摸並移動過金馬之玻璃護蓋，因為伊
    當時要看金馬後面的鋼彈模型，但是伊沒有打開金馬的玻璃
    護蓋，也沒有竊取金馬云云。經查：
  ㈠被告竊盜行為認定之依據：
  ⒈供述證據：
  ⑴被告自承：且106年6月間伊有前往○○路住處，曾經摸過金馬
    的玻璃護蓋，當時○○路住處內只有徐淳敬的弟弟在打電動，
    未經徐淳敬同意就拿走徐淳敬的5,000元，幾天後伊在○○路
    住處樓下遭黃楓雅及徐淳敬的女友質問是否拿錢，伊有道歉
    並說會還錢，也答應之後不會再來○○路住處等語（見原審卷
    第61頁）。
　⑵告訴人黃楓雅（下稱告訴人）於偵查及原審時證稱：被告是
    伊兒子徐淳敬的學弟，被告之前時常到○○路住處找徐淳敬，
    106年大學暑假就是6月間，有一次伊要外出的時候在住處樓
    下遇到被告，伊不讓被告上來住處，但伊不知道被告後來是
    否仍有上去，當天晚上徐淳敬就發現房間抽屜的5,000元遭
    竊，之後被告有承認拿過徐淳敬的錢，徐淳敬發現房間抽屜
    現金不見的時候，伊沒有檢查金馬是否遭竊，因為伊沒有想
    過在家裡的東西會失竊，金馬是用玻璃護蓋罩著擺在客廳電
    視右邊的櫥櫃中，伊在金馬的玻璃護蓋前面擺放大張的全家
    福合照，可以把金馬的玻璃護蓋完全擋住，如果沒有把照片
    挪開根本看不到金馬，這張照片是伊擺放金馬之後沒多久就
    放進去了，因為那是伊兒子小時候的照片，已經不知道放了
    幾年了，金馬後方沒有擺放鋼彈模型，鋼彈模型是放在電視
    左邊的櫃子裡面，擺放金馬的櫥櫃裡都是放昂貴的酒，伊平
    常不會打開這個櫥櫃，伊也不可能讓被告去碰這個櫥櫃內的
    物品，伊平常會請外勞打掃家裡，106年4月或5月的時候外
    勞有打掃櫥櫃，當時伊有看到金馬還在玻璃護蓋中，106年1
    0月11日外勞再次打掃櫥櫃之後，伊檢查櫥櫃的時候發現金
    馬不見了，伊就馬上報警請警察來採指紋等語（見偵字第41
    88號卷第461至462頁、原審卷第51 至61頁）。
  ⑶告訴人之子徐淳敬於偵查及原審時證稱：被告是伊球隊的學
    弟，被告很常來○○路住處，被告來伊住處的期間腳都沒有受
    傷的情況，被告最後1次來○○路住處大約是106年6至8月間，
    那時大學放暑假，那次伊不在家，被告自己跑上來的，當時
    只有伊弟弟在家，但是伊弟弟一直待在自己房間裡，那次伊
    發現房間抽屜裡面的現金不見，伊弟弟說被告有到伊房間去
    ，之後伊跟女友、母親一起在○○路住處一樓遇到被告，有質
    問被告是否趁伊弟弟在家的那次進來家中拿伊房間抽屜內的
    錢，被告當時說他會還錢，所以伊沒有馬上報警，之後被告
    幾乎沒有再到○○路住處了，伊知道電視右側櫃子裡有放1張
    家庭照片，但是伊不知道照片後面有金馬，伊也不知道金馬
    後面是否有鋼彈模型，伊也沒有在被告面前打開過客廳櫥櫃
    等語相符（見偵字第4188號卷第471至472頁、原審卷第62至
    69頁）。
  ⒉又告訴人發現金馬遭竊後，立即報警處理，員警在失竊金馬
    之玻璃護蓋上採集之指紋，經比對結果，與被告之指紋檔案
    相符，有新北市政府警察局新莊分局刑案現場勘察報告、現
    場示意圖、現場照片、勘察採證同意書、證物清單、刑事案
    件證物採驗紀錄表、內政部警政署刑事警察局106年10 月25
    日刑紋字第0000000000號鑑定書等可資佐證（見偵字第4188
    號卷第65至105頁）。
  ⒊再考量告訴人於指紋採證未有結果前之警詢時，亦稱其不知
    道竊取金馬之犯嫌為何人等語（見偵字第4188 號卷第9頁）
    ，顯無預設立場誣指被告之意，故告訴人、證人徐淳敬上開
    證述內容，應非子虛。
  ㈡被告所辯不足採之理由：
  ⒈告訴人已明確證述鋼彈模型擺放之位置係在另一側之櫥櫃內
    ，金馬後方並無擺放任何鋼彈模型，金馬上方的黑色盒子則
    是其丈夫的勳章等語在卷（見原審卷第53頁、第59頁），核
    與現場照片顯示擺放金馬之櫥櫃內僅有其他藝術品及酒類等
    物品，並無玩具模型等情相合（見偵字第4188 號卷第78頁
    ），且證人黃楓雅刻意擺放於金馬玻璃護蓋前方之全家福照
    片尺寸甚大（見偵字第4188號卷第80頁），確實得以完全遮
    蔽金馬之玻璃護蓋，於此情況下被告實無可能透過櫥櫃玻璃
    即看到照片後方之金馬甚至金馬後方之物品，已難認被告所
    述其係為了觀看金馬後方物品而觸摸金馬玻璃護蓋一節為真
    ；衡情一般人到朋友家中拜訪，如欲觀看客廳櫥櫃內擺放之
    物品，亦應在徵得主人同意之情況下，由主人打開櫥櫃將物
    品取出予客人觀看，而被告與徐淳敬一同待在上開住處期間
    ，均未曾要求徐淳敬拿出客廳櫥櫃內之物品予其觀看，顯見
    被告並無徵求主人同意觀看櫥櫃內物品之意，被告並非基於
    合理之原因，在告訴人及其友人徐淳敬不在場之情況下擅自
    開啟客廳櫥櫃並觸摸金馬之玻璃護蓋，應認其有不法所有之
    意圖。
  ⒉又被告於106年6月間趁○○路住處僅有徐淳敬之胞弟1人獨自在
    房間內打電動之機會，進入徐淳敬房間竊取抽屜內之現金5,
    000元等行為，業據告訴人、證人徐淳敬證述如前，並經被
    告坦認在卷，顯見被告竊取徐淳敬房間抽屜內現金之際，○○
    路住處客廳亦屬無人看管之狀態，已大幅降低被告竊取金馬
    遭人發現之風險；佐以告訴人稱該次發現徐淳敬房間內現金
    遭被告竊取之後，並未察看金馬是否失竊等語（見原審卷第
    60頁），被告亦稱其拿取徐淳敬之現金遭質問後，即答應之
    後不會再來○○路住處等語（見原審卷第61頁）；證人徐淳敬
    亦稱不確定被告在竊取現金後是否還有來過○○路住處等語（
    見原審卷第68至69頁）；又被告於106年8月16日因骨盆骨折
    及左股骨幹骨折前往林口長庚醫院住院治療至同年9月1日出
    院，出院後3個月需以柺杖助行等情，有長庚醫療財團法人
    林口長庚紀念醫院107年5月22日長庚院法字第0000000000號
    函暨所附被告病歷資料、診斷證明書等在卷可稽（見偵字第
    4188號卷第139至455頁、原審卷第35頁）。被告實無可能於
    106年8月16日後仍前往○○路住處行竊，既無其他積極證據證
    明被告係於不同時間分次前往○○路住處竊取金馬及徐淳敬房
    間抽屜內之現金5,000元，依照罪疑有利被告原則，應認被
    告係於106年6月間某日同時竊取金馬及現金5,000元。
  ㈢綜上所述，被告所為辯解，核與卷內證據彰顯之事實不符，
    亦與常情相違，要無可採，本件事證明確，被告竊取金馬及
    現金5,000元之竊盜犯行均堪認定，應依法論科。
二、論罪科刑：
  ㈠被告行為後，刑法第320條第1項已於108年5月31日修正生效
    ，修正後之規定將修正前之法定刑予以提高，經比較新舊法
    後，認修正後規定並未較有利於被告，應依刑法第2條第1項
    前段規定，適用修正前之規定。
  ㈡核被告所為，係犯修正前刑法第320條第1項之竊盜罪。被告
    竊取金馬及徐淳敬房間抽屜內之現金5,000元，係基於單一
    之竊盜犯意，係於密切接近之時間及同地為之，各行為之獨
    立性極為薄弱，依一般社會健全觀念，在時間差距上難以強
    行分開，應視為數個舉動之接續施行，論以接續犯之一罪。
三、撤銷改判之理由： 
  ㈠原審以被告罪證明確，並予以論罪科刑，固非無見。惟按刑
    罰之量定，固屬法院自由裁量之職權行使，然刑事審判之量
    刑，旨在實現刑罰權之分配的正義，故法院對科刑判決之被
    告量刑，應符合罪刑相當原則，使罰當其罪，以契合人民之
    法律感情。此所以刑法第57條明定科刑時應審酌一切情狀，
    尤應注意該條所列各款情形，以為科刑輕重之標準，否則即
    非允當。（最高法院95年度台上字第1779號判決意旨參照）
    。審酌被告正值青壯，不思循正途獲取財物，竟趁得同意進
    入○○路住處之機會，徒手竊取金馬及現金，顯然欠缺尊重他
    人財產權之觀念，行為應予非難，而金馬1組重量約2兩4錢
    ，此造成告訴人所受之損害非輕，且迄今仍未與告訴人達成
    和解並賠償損失，是認原審就被告量處法定最低刑度即有期
    徒刑2月，並諭知如易科罰金，以1千元折算1日，尚屬過輕
    ，客觀上並非適當，而有違罪刑相當之原則。檢察官執以告
    訴人遭被告竊取金馬一組重量約2兩4錢，價值甚高，相較於
    原審判決對被告所處之刑度，比例上有失均衡，有量刑過輕
    而難收矯正之情事，不符比例及公平原則，指摘原審判決量
    刑過輕，此部分為有理由。
  ㈡爰審酌被告正值青壯，不思循正途獲取財物，竟趁得同意進
    入友人住處之機會，徒手竊取金馬一組及現金，顯然欠缺尊
    重他人財產權之觀念，行為應予非難，兼衡被告之素行、大
    學肄業之智識程度、任服務業而家庭經濟貧寒之生活狀況、
    犯罪之動機、目的、手段、竊盜所得財物之價值，及犯罪後
    僅坦承部分犯行，且未能與告訴人及其家人和解賠償損失，
    竟仍佯稱已清償徐敬淳現金5,000元之犯後態度等一切情狀
    ，量處如主文所示之刑，並諭知如易科罰金之折算標準。
四、沒收：
　　按犯罪所得，屬於犯罪行為人者，沒收之；前2 項之沒收，
    於全部或一部不能沒收或不宜執行沒收時，追徵其價額，刑
    法第38條之1 第1 項前段、第3 項分別定有明文。未扣案之
    純金馬1 組（重量約2 兩4 錢，見本院卷第92-1頁，金馬保
    證單）及現金5,000 元，均屬被告所為竊盜犯行之犯罪所得
    ，且均未實際合法發還被害人，復無刑法第38條之2 第2 項
    不宜執行沒收之情事，應依刑法第38條之1 第1 項、第3 項
    規定宣告沒收，並諭知於全部或一部不能沒收或不宜執行沒
    收時，追徵其價額。
五、不另為無罪之諭知部分：
  ㈠公訴意旨另認被告於106 年7 月至8 月15日間、9 月1 日至1
    0月10日間某日，基於意圖為自己不法所有之竊盜犯意，在○
    ○路住處內，趁告訴人未注意之際，徒手竊取客廳右側玻璃
    櫃內之普洱茶餅3 塊，因認被告此部分行為亦涉犯刑法第32
    0 條第1 項之竊盜罪嫌。
  ㈡按犯罪事實應依證據認定之，無證據不得認定犯罪事實；又
    不能證明被告犯罪者，應諭知無罪之判決，刑事訴訟法第15
    4條第2項、第301條第1項分別定有明文。
  ㈢訊據被告堅詞否認有何竊取普洱茶餅3塊之行為，辯稱其完全
    沒有拿過普洱茶餅等語。經查：
　⒈關於普洱茶餅3塊失竊之過程，告訴人於警詢時證稱：106年1
    0月11日伊在○○路住處，要拿客廳右手邊玻璃櫃的普洱茶時
    ，發現3片普洱茶餅不翼而飛，伊就趕緊轉身察看電視旁邊
    玻璃櫃照片後方，發現金馬也不見了等語（詳同上偵查卷第
    9頁）；於原審審理時則證稱：普洱茶餅是放在電視對面的
    櫃子裡，總共有7塊普洱茶餅疊在一起，伊先生要拿普洱茶
    餅出來送人，才發現普洱茶餅的高度不同，（後改稱）伊是
    先發現電視旁邊的金馬不見，伊就馬上報警跟警察說「金馬
    」不見，請警察來採指紋，後來才發現普洱茶餅也不見了等
    語（見原審卷第57至59頁），可見告訴人對於如何發現3塊
    普洱茶餅失竊之過程，前後證述已明顯不一致，實難特定普
    洱茶餅3塊遭竊之時間。
　⒉再觀諸員警前來○○路住處進行勘察採證所製作之勘察報告、
    現場圖、照片等資料，係記載告訴人發現客廳櫃子內之金飾
    藝品遭竊而報案，並在現場示意圖標示金馬遭竊之位置，員
    警所拍攝之照片及採集指紋之位置，均集中在金馬玻璃護蓋
    擺放之櫥櫃，對於告訴人所述擺放普洱茶餅之櫥櫃完全未加
    拍攝或採證，更無任何積極證據可證明被告有竊取普洱茶餅
    之行為。
　⒊綜上，公訴意旨關於被告被訴竊取普洱茶餅3塊部分之證明，
    尚未達於通常一般人均不致有所懷疑，而得確信其為真實之
    程度，即無從使本院產生被告涉犯此部分竊盜犯行之確切心
    證。此外，復查無其他積極證據足資證明被告有公訴意旨所
    指此部分竊盜犯行，自屬不能證明被告犯罪，惟此部分與前
    揭經本院認定有罪部分，具有接續犯之實質上一罪關係，爰
    就此部分不另為無罪之諭知　　
  ㈣檢察官上訴意旨略以：告訴人就發現普洱茶餅遭竊之時點與
    發現其他財物遭竊之時間先後順序、發現過程之陳述雖前後
    有所不一，惟可知其確實於發現客廳玻璃櫃內之金馬遭竊時
    點之前後，即發現普洱茶餅遭竊，而由歷來告訴人之陳述內
    容及現場鑑識報告等卷證可知，因金馬之價值高昂，故告訴
    人於偵查中就發現遭竊之指訴重點，及由鑑識人員採證之重
    點，均著重於金馬遭竊之部分，惟此無礙於普洱茶餅遭竊之
    事實成立。況告訴人與被告無任何仇恨、嫌隙或糾紛，無栽
    贓被告之動機，由告訴人及其子徐淳敬之歷來證詞亦可知，
    其等均依憑記憶為相關證述，無故意誣陷被告之情形。是不
    能因告訴人陳述前後有所不一，而遽認該等證述均不可採，
    或認無以特定普洱茶餅遭竊時點，而自106年6月間被告至告
    訴人家中，至告訴人於同年10月11日發現金馬等物遭竊之期
    間，並無其他可疑人士入侵而竊取財物之情形，是被告此部
    分犯行當堪認定。
  ㈤惟查，並無證據證明被告有公訴意旨所指此部分竊盜犯行，
　　係就原審依職權為證據取捨及心證形成之事項，反覆爭執，
    並無可採，復未就其主張另提出積極證據以實其說，其此部
    分上訴為無理由，應予駁回。
據上論斷，應依刑事訴訟法第369 條第1 項前段、第364 條、第
299 條第1 項前段，刑法第2 條第1 項、修正前刑法第320 條第
1 項、刑法第41條第1 項前段、第38條之1 第1 項前段、第3 項
，刑法施行法第1 條之1 ，判決如主文。
本案由檢察官賴建如偵查起訴，經檢察官黃騰耀到庭執行公訴。
中　　華　　民　　國   109    年    6     月     24   日
                  刑事第九庭  審判長法  官  潘翠雪
                                    法  官  林庚棟
                                    法  官  陳俞婷
以上正本證明與原本無異。
不得上訴。
                                    書記官  廖純瑜
中　　華　　民　　國　　109 　年　　6 　　月　　24　　日
附錄：本案論罪科刑法條全文　　　　　　　　　　　　　　　
修正前中華民國刑法第320條
意圖為自己或第三人不法之所有，而竊取他人之動產者，為竊盜
罪，處 5  年以下有期徒刑、拘役或 5 百元以下罰金。
意圖為自己或第三人不法之利益，而竊佔他人之不動產者，依前
項之規定處斷。
前二項之未遂犯罰之。